臺灣高等法院刑事判決
111年度上易字第1358號
上  訴  人  
即  被  告  林璟暉




上列上訴人因竊盜案件，不服臺灣新竹地方法院110年度易字第4
86號，中華民國111年7月14日第一審判決（起訴案號：臺灣新竹
地方檢察署109年度偵字第10164、12255、12971號），提起上訴
，本院判決如下：
    主  文
原判決關於林璟暉刑之部分撤銷。
林璟暉犯竊盜罪，處有期徒刑壹年。
    事實及理由
一、本案審判範圍
  ㈠刑事訴訟法第348條第3項規定：「上訴得明示僅就判決之刑
    、沒收或保安處分一部為之」，而其立法理由指出：「為尊
    重當事人設定攻防之範圍，並減輕上訴審審理之負擔，容許
    上訴權人僅針對刑、沒收或保安處分一部提起上訴，其未表
    明上訴之認定犯罪事實部分，則不在第二審之審判範圍。如
    為數罪併罰之案件，亦得僅針對各罪之刑、沒收、保安處分
    或對併罰所定之應執行刑、沒收、保安處分，提起上訴，其
    效力不及於原審所認定之各犯罪事實，此部分犯罪事實不在
    上訴審審查範圍」。是科刑事項已可不隨同其犯罪事實而單
    獨成為上訴之標的，且上訴人明示僅就科刑事項上訴時，第
    二審法院即不再就原審法院所認定之犯罪事實為審查，而應
    以原審法院所認定之犯罪事實，作為論認原審量刑妥適與否
    的判斷基礎。
  ㈡本件上訴人即被告林璟暉提起第二審上訴，刑事上訴狀明確
    記載：「原審量刑有過重之情，請求鈞院從輕量刑」，本院
    審理時亦當庭表明僅針對量刑部分上訴，揆以前述說明，本
    院僅就原審判決量刑妥適與否進行審理，原審判決其他部分
    ，則非本院審理範圍。
二、本案據以審查量刑妥適與否之原審所認定之犯罪事實、所犯
    罪名：　　
  ㈠犯罪事實：　
    林璟暉前曾於民國106年8月1日起至107年11月13日止期間任職址設新竹縣○○鄉○○○路0號之○○科技股份有限公司（下稱○○公司）設備課助理工程師，負責維修化學設備，因此熟悉廠房設施、環境及生產設備，竟意圖為自己不法之所有，基於竊盜之接續犯意，利用保養及維修設備職務之便，先後於附表一所示時間前數日（均在107年11月13日離職日前），徒手以抹布抹取裝有氰化亞金鉀溶液（俗稱金水）之鍍金槽下方及管線所溢漏形成之結晶，裝入塑膠袋中後放置於公司圍牆旁，於下班後騎乘機車載運返家，再將吸取溶液之抹布加入熱水溶解稀釋，溶出如附表一所示重量之氰化亞金鉀溶液後裝桶存放，再於如附表一所示時間，將上開氰化亞金鉀溶液變賣與址設新竹縣○○鄉○○路○段0巷0號○○資源回收股份有限公司之實際負責人葉志祥。詎葉志祥依其從事資源回收業多年之專業知識、經驗等，明知林璟暉所變賣之氰化亞金鉀溶液之來源係由公司內部收集後，未獲授權私自外運出售，顯係來源不明之物，竟基於故買贓物之接續犯意，先後於如附表一所示時間，在位於新竹市○區○○路000巷0號萊爾富超商前，向林璟暉收購如附表所示重量之氰化亞金鉀溶液，嗣於不詳時間將上開溶液運至不詳之資源回收場內提煉成如附表二所示重量之黃金條後，期間共提煉出2575.92公克（起訴書誤載為2578.92公克，應予更正）黃金，再以當日國際金價（茲以最有利被告等人之金價，即均以107年7月23日至107年12月26日期間每公克黃金買入價格最低當日【107年8月16日】價格新臺幣【下同】1153元計算）計算共售得297萬元（計算式：1153×2575.92=0000000.76，萬位數以下四捨五入），以73比例分贓，由林璟暉分得7成價金共208萬元(計算式：0000000×0.7=0000000，萬位數以下四捨五入)（已先行向葉志祥預收90萬元，詳如附表一所示）、葉志祥分得3成價金共89萬元，藉此牟利。嗣經新竹縣政府警察局竹北分局於108年5月3日下午4時許，持原審所核發搜索票，搜索查扣林璟暉之行動電話1支，並於109年3月26日扣得姚立煒（另經判決確定）所主動交付之氫化亞金鉀溶液3桶（已發還○○公司），始循線查悉上情。
  ㈡所犯罪名：
　　修正前刑法第320條第1項竊盜罪。
三、撤銷改判之理由
  ㈠原審判處被告所犯竊盜罪有期徒刑1年6月，固非無見。然被
    告上訴後與告訴人○○公司以2,770,806元達成和解一事，已
    經告訴代理人林立弘於本院審理中證述明確（見本院卷第78
    頁），並有和解筆錄在卷足考（見本院卷第81、82頁），量
    刑基礎已有變更，原審未及審酌。被告上訴意旨以其犯行遭
    分別論罪，又已和解，且自偵查起始終坦承犯行，應有刑法
    第57、59條規定從輕量刑云云。但原判決係以接續之一罪論
    處，被告顯有誤認。且按刑法第59條之酌量減輕其刑，必須
    犯罪另有特殊之原因與環境等等，在客觀上足以引起一般同
    情，認為即予宣告法定低度刑期尤嫌過重者，始有其適用（
    最高法院45年台上字第1165號、69年度台上字第291號判決
    意旨參照）。而被告身為告訴人公司員工竟多次下手竊取公
    司氰化亞金鉀溶液鍍金槽下方及管線所溢漏形成之結晶轉售
    得利，金額頗鉅，審酌本案之犯罪情節，實難認有何特殊之
    原因與環境，在客觀上足以引起一般同情之處，衡情並無科
    以最低刑度仍嫌過苛而有情輕法重之情形，自不得依刑法第
    59條之規定酌減其刑。是其上開上訴，並無理由。惟原判決
    量刑既有前開不當之處，即屬無可無持，應由本院撤銷改判
    。
　㈡爰審酌被告不思以正當方式賺取金錢，為貪圖私利，利用任
    職於○○公司之機會竊取氰化亞金鉀溶液之鍍金槽下方及管線
    所溢漏形成之結晶，以熱水溶解稀釋後加以變賣，所為均實
    值非難，被告自始坦承犯行且與○○公司達成和解，兼衡被告
    犯罪之動機、目的、手段、犯罪所得高達200餘萬元、大學
    畢業，離婚、目前育有未成年子女一名及母親、原任科技業
    之智識程度及家庭與經濟生活等一切情狀，處有期徒刑1年
    ，以資懲儆。
據上論斷，應依刑事訴訟法第369條第1項前段、第364條、第299
條第1項前段，判決如主文。
本案經檢察官葉子誠提起公訴，檢察官孫冀薇到庭執行職務。
中　　華　　民　　國　 111　　年　　10 　 月　  25  　日
     　　　　　   刑事第二十三庭審判長法　官  許永煌 
                                      法　官  雷淑雯
                                      法　官  吳定亞
以上正本證明與原本無異。
不得上訴。
                                      書記官  郭侑靜
中　　華　　民　　國　　111 　年　　10　　月　　25　　日
附錄：本案論罪科刑法條全文
修正前中華民國刑法第320條
意圖為自己或第三人不法之所有，而竊取他人之動產者，為竊盜
罪，處5年以下有期徒刑、拘役或5百元以下罰金。
意圖為自己或第三人不法之利益，而竊佔他人之不動產者，依前
項之規定處斷。
前2項之未遂犯罰之。
附表一：
編號 交付氰化亞金鉀溶液時間 氰化亞金鉀溶液重量 林璟暉 預收款項 1 107/7/23  15公升  2 107/8/14  25公升  3 107/9/2 30公升  4 107/9/9  30公升  5 107/9/11 15公升 10萬元 6 107/9/15 17公升  7 107/9/16 30公升  8 107/9/21  20公升  9 107/9/21 40公升 10萬元 10 107/9/28 57公升  11 107/10/3 40公升  12 107/10/5 30公升 10萬元 13 107/10/21  50公升 20萬元 14 107/10/22 30公升 10萬元 15 107/10/23 30公升 10萬元 16 107/11/2 下午06:51:00 20公升 10萬元 17 107/11/5 30公升  18 107/11/6 20公升  19 107/11/7 15公升 10萬元 20 107/11/9  35公升  21 107/11/13  40公升  22 107/11/28  40公升  23 107/12/26 60公升  共719公升    
附表二：
編號 氰化亞金鉀溶液煉出黃金重量 1 69.4公克 2 212.25公克 3 219.69公克 4 253.90公克 5 254.16公克 6 127.98公克 7 293.93公克 8 133.74公克 9 52.8公克 10 119.09公克 11 64.05公克 12 17.42公克 13 232.94公克 14 362.18公克 15 137.35公克 16 25.04公克 合計：2575.92公克